臺灣新北地方法院行政訴訟判決　　　　　110年度交字第639號
 
原　　　告　吳冠緯
被　　　告　新北市政府交通事件裁決處

代　表　人　李忠台（處長）

訴訟代理人　黃慧婷律師
 
上列當事人間因交通裁決事件，原告不服被告民國110 年8 月2
日新北裁催字第48-C00000000號裁決，向本院提起行政訴訟，本
院判決如下：
    主  文
一、原告之訴駁回。
二、訴訟費用新臺幣300 元由原告負擔。
    事實及理由
壹、程序方面：
    原告不服被告所為道路交通管理處罰條例第8 條之裁決而提
    起撤銷訴訟，依行政訴訟法第237 條之1 ，應適用交通裁決
    事件訴訟程序。本件因卷證資料已經明確，本院依同法第23
    7 條之7 規定，不經言詞辯論，直接裁判。
貳、實體方面：
一、爭訟概要：
    緣原告於民國（下同）110 年2 月19日18時4 分許，駕駛其
    所有之車牌號碼000-0000號自用小客車（下稱系爭車輛）而
    沿新北市永和區永和路2 段（往中正橋方向）行駛至與中正
    路交岔之路口停等紅燈時，以手持方式使用行動電話而為有
    礙駕駛安全之行為（行為一），適為執行交通整理勤務之新
    北市政府警察局永和分局交通分隊警員目睹，乃趨前敲車窗
    示意原告於號誌轉換為綠燈後行駛至前方之「NIKE」運動用
    品店（位於新北市○○區○○路0 段00號）前停車接受稽查
    ，但原告卻於號誌轉換為綠燈後即逕行駛離（行為二），致
    警員當場不能攔截製單舉發，警員遂以其有「以手持方式使
    用行動電話」（行為一）及「駕車違反本條例，拒絕接受稽
    查而逃逸」（行為二）等違規事實，於110 年2 月19日分別
    填製新北市政府警察局新北警交字第C00000000 號、第C000
    00000 號等舉發違反道路交通管理事件通知單對系爭車輛之
    車主（即原告）逕行舉發，記載應到案日期均為110 年4 月
    5 日前，並移送被告處理，原告於110 年3 月4 日填具「臺
    北市交通事件裁決所交通違規案件陳述書」陳述不服舉發、
    復於同年6 月18日透過「交通違規申訴」系統表明為駕駛人
    並陳述不服舉發。嗣被告就行為二，認原告有「違反處罰條
    例之行為，拒絕停車接受稽查而逃逸」之違規事實，乃依道
    路交通管理處罰條例第60條第1 項（前段）及違反道路交通
    管理事件統一裁罰基準表等規定，以110 年8 月2 日新北裁
    催字第48-C00000000號違反道路交通管理事件裁決書（下稱
    原處分），裁處原告罰鍰新臺幣（下同）20,000元，吊扣駕
    駛執照6 個月。原告不服，遂提起本件行政訴訟。
二、原告起訴主張及聲明：
（一）主張要旨：
      在110 年2 月19日當天下午，傍晚時間下班車潮湧現，車
      陣當中，那時間因家人急迫有事，在紅燈中，傳訊息給我
      ，我拿起看了一下，當時警員就敲我車窗，說我使用手機
      ，但已跳綠燈，加上心急如焚的我，跟警察告知講直接開
      我單。我絕無逃跑之意！
（二）聲明：原處分撤銷。
三、被告答辯及聲明：
（一）答辯要旨：
   1、原告於停等紅燈時有使用手機之事實，業經警員親眼目睹
      並以密錄器採證，原告除於密錄器影片中對此已坦言不諱
      外，於起訴意旨中亦已經承認自己有於停等紅燈時使用手
      機之事實，足證原告確實有於駕駛時使用手機而違反道路
      交通管理處罰條例第31條之1 第1 項，應無疑義；此際原
      告因受警員拍窗提醒並打開車門與警員交談，交談內容略
      如下：
      （看見原告正在停紅燈時以手持方式使用手機，原告完全
      打開車窗，舉起右手，手持螢幕亮著的手機）
      警員：手持方式使用手機是違規，有帶身份證嗎？
      原告：好，呃…（遲疑）警員：或駕照健保卡都可以。
      原告：下次會注意可以嗎？
      警員：但是你違規我看到了，有沒有帶身份證？不然身份
            證用唸的也可以。
      原告：我下次會注意的。
      警員：你違規屬實啦，我一定會開告發單給你。
      原告：因為你同事之前其實，我其實之前有被開過啦。
      警員：你現在就是違規，我看到你手持方式操作手機。
      原告：可是現在紅燈啊！
      警員：紅燈一樣不能使用，已經快要綠燈了，你要直走齁
            ，前面那邊右邊NIKE停一下，我等一下會過去，不
            然你現在停這邊也不是辦法。前面NIKE那邊靠邊停
            我會過去。
      由上述對話可知，警員已經確實告知原告因手持使用手機
      之違規而有受檢之義務，原告除已經於密錄器影片以及起
      訴狀意旨中承認手持使用手機以外，參警員與原告對話時
      之情形，原告對於警員所述均能對答如流，表示系爭當時
      原告應可清楚聽見警員之說詞，攔停意思至為明確，其自
      當對於違規受檢之義務完全知悉，詎料其卻未依警員之指
      示而於行經中正路口後逕行離開，上開對話有密錄器採證
      照片可稽，自符合道路交通管理處罰條例第60條第1 項所
      指涉之違規，被告據上述證據而為裁處，應無違誤。
   2、原告固稱其因為有急事必須離開，然其並未提出是何急事
      ，並且未就該急事是否符合行政罰法中所指之阻卻違法事
      由而為表示並證明，恕被告難以其理由為有利原告之裁處
      。
   3、再者，原告既為合法考領汽車駕駛執照之人，有駕駛人基
      本資料為憑，且原告為具有正常智識程度之成年人，其對
      上述規定應知之甚詳，並應確實遵守。是原告前揭所述，
      無非單方所執之詞，委無足取。
   4、綜上所述，被告依法裁處，應無違誤。原告之訴為無理由
      。
（二）聲明：原告之訴駁回。
四、爭點：
    原告駕駛系爭車輛而是否有原處分所指「違反處罰條例之行
    為，拒絕停車接受稽查而逃逸」之違規事實？
五、本院的判斷：
（一）前提事實：
      爭訟概要欄所載之事實，除原告以其僅拿手機看一下家人
      傳送之訊息，且因號誌轉換為綠燈又心急如焚，並無逃逸
      之意，乃否認違規外，其餘事實業據原告於起訴狀所不爭
      執，且有新北市政府警察局新北警交字第C00000000 號舉
      發違反道路交通管理事件通知單影本1 紙、「臺北市交通
      事件裁決所交通違規案件陳述書」影本1 紙、違規查詢報
      表影本1 紙、汽車車籍查詢影本1 紙、交通違規申訴影本
      1 紙、原處分影本1 紙、職務報告影本1 份（見本院卷第
      55頁、第64頁至第67頁、第75頁、第81頁、第82頁）、警
      員採證錄影擷取畫面21幀（見本院卷第71頁、第73頁、第
      74頁、第97頁至第129 頁〈單數頁〉）及警員採證錄影光
      碟1 片（置於本院卷卷末存置袋）足資佐證，是除原告否
      認部分外，其餘事實自堪認定。
（二）原告駕駛系爭車輛而確有原處分所指「違反處罰條例之行
      為，拒絕停車接受稽查而逃逸」之違規事實：
   1、應適用之法令：
    ⑴道路交通管理處罰條例第7 條之2 第1 項第4 款、第4 項
      ：
      汽車駕駛人之行為有下列情形之一，當場不能或不宜攔截
      製單舉發者，得逕行舉發：四、不服指揮稽查而逃逸，或
      聞消防車、救護車、警備車、工程救險車、毒性化學物質
      災害事故應變車之警號不立即避讓。第一項逕行舉發，應
      記明車輛牌照號碼、車型等可資辨明之資料，以汽車所有
      人為被通知人製單舉發。
    ⑵道路交通管理處罰條例第31條之1 第2 項：
      機車駕駛人行駛於道路時，以手持方式使用行動電話、電
      腦或其他相類功能裝置進行撥接、通話、數據通訊或其他
      有礙駕駛安全之行為者，處新臺幣一千元罰鍰。
    ⑶道路交通管理處罰條例第60條第1 項前段：
      汽車駕駛人，駕駛汽車有違反本條例之行為，經交通勤務
      警察或依法令執行交通稽查任務人員制止時，不聽制止或
      拒絕停車接受稽查而逃逸者，除按各該條規定處罰外，處
      新臺幣一萬元以上三萬元以下罰鍰，並吊扣其駕駛執照六
      個月。
    ⑷「本細則依道路交通管理處罰條例第九十二條第四項規定
      訂定之。」、「處理違反道路交通管理事件之程序及統一
      裁罰基準，依本細則之規定辦理。前項統一裁罰基準，如
      附件違反道路交通管理事件統一裁罰基準表。」，違反道
      路交通管理事件統一裁罰基準及處理細則第1 條、第2 條
      第1 項、第2 項分別亦有明定，是違反道路交通管理事件
      統一裁罰基準及處理細則即係基於法律之授權所訂定，而
      該處理違反道路交通管理事件之統一裁罰基準（即「違反
      道路交通管理事件統一裁罰基準表」）已考量「違反事件
      」、「法條依據」、「法定罰鍰額度或其他處罰」、「違
      規車種類別或違規情節」、「期限內繳納或到案聽候裁決
      者」、「逾越應到案期限30日內，繳納罰鍰或到案聽候裁
      決者」、「逾越應到案期限30日以上60日以內，繳納罰鍰
      或到案聽候裁決者」、「逾越應到案期限60日以上，繳納
      罰鍰或逕行裁決處罰者」等因素，作為裁量之標準，並未
      違反授權之目的及裁量權之本質，是其不僅直接對外發生
      效力，且被告亦應受其拘束而適用之。
   2、本件之舉發經過，業據舉發警員於前揭職務報告載稱：「
      職警員陳○軒於110 年2 月19日18時4 分於新北市永和區
      永和路2 段與中正路口，親眼目睹自小客車000-0000號駕
      駛人於永和路2 段上停等紅燈時以手持方式使用行動電話
      ，職遂上前攔查，攔查過程中職多次請違規人出示身分證
      明文件或報身分證號以查證身分，但違規人均拒絕配合，
      當時前方路口號誌已準備由紅燈變綠燈，且永和路2 段車
      流量龐大，因此職明確指示違規人前方NIKE店面處靠邊停
      車我會過去，職口中所稱NIKE店面地址為永和路2 段32號
      ，店面非常大間極其顯眼，違規人永和路2 段綠燈直行後
      店面即在右手邊，不可能看不見，但待號誌由紅燈變綠燈
      後，違規人即駕駛自小客車000-0000號直接駛離現場，拒
      絕停車接受稽查。」；復由前揭警員採證影擷取畫面以觀
      ，於警員攔查後系爭車輛之駕駛人仍手持行動電話，且其
      與警員交談後並未交付證件予警員，嗣警員於號誌轉換為
      綠燈後前行至路口，未見系爭車輛在指示停車處，而原告
      就此於起訴狀亦自承有手持行動電話觀看簡訊之行為（見
      本院卷第14頁），另於前揭「臺北市交通事件裁決所交通
      違規案件陳述書」亦載稱：「．．．又綠燈! 叫我開到外
      線車陣一個路口，車又多我也轉不過去，直行，．．．。
      」，足見原告確實於停等紅燈時有以手持方式使用行動電
      話而為有礙駕駛安全之行為，且亦明知警員指示其綠燈通
      過路口後靠邊停車接受稽查一事；再者，依警員採證錄影
      擷取畫面（見本院卷第74頁、129 頁）所示，原告於通過
      路口後，尚非不能依警員之指示靠邊停車，而縱使超過警
      員指示之地點，亦可於停車後立即回到警員指示地點接受
      稽查，詎原告捨此不為而逕行駕車駛離，則其有拒絕停車
      接受稽查而逃逸之故意自屬明確，是被告據之認其有「違
      反處罰條例之行為，拒絕停車接受稽查而逃逸」之違規事
      實，乃以原處分裁處系爭車輛之車主（即原告）前揭處罰
      內容，觀諸前開規定，依法洵屬有據。
   3、至於原告於起訴狀所稱「心急如焚」一節，遍觀原告前揭
      「臺北市交通事件裁決所交通違規案件陳述書」、申訴書
      及起訴狀所載，其均未提及有何不得不逕行駛離之原因及
      事證，是本件自難認存有阻卻違法之事由。
（三）本件判決基礎已經明確，兩造其餘的攻擊防禦方法及訴訟
      資料經本院斟酌後，核與判決結果不生影響，無一一論述
      之必要，一併說明。
（四）本件第一審裁判費為300 元，所以確定第一審訴訟費用額
      為300 元，由原告負擔。
六、結論：原處分並無違誤，原告訴請撤銷為無理由，應予駁回
    。
中    華    民    國  110     年    11    月    30    日
                  行政訴訟庭  法  官  陳鴻清
一、上為正本係照原本作成。
二、如不服本判決，應於判決送達後20日內，向本院提出上訴狀
    並表明上訴理由（原判決所違背之法令及其具體內容或依訴
    訟資料可認為原判決有違背法令的具體事實），其未載明上
    訴理由者，應於提出上訴後 20 日內向本院補提理由書（上
    訴狀及上訴理由書均須按他造人數附繕本，如未按期補提上
    訴理由書，則逕予駁回上訴），並應繳納上訴裁判費新臺幣
    750 元。
                              書記官  李玉秀      
中    華    民    國   110    年    11    月    30    日